臺灣桃園地方法院民事判決　　　　　　　94年度勞訴字第2號
原　　　告　　吳志凌
被　　　告　　艾爾企業有限公司
兼法定代理人　丙○○
上列當事人間確認僱傭關係存在等事件，於民國94年5月9日辯論
終結，本院判決如下：
    主    文
原告之訴駁回。
訴訟費用由原告負擔。
    事    實
甲、原告方面：
一、聲明：
    (一)被告艾爾企業股份有限公司（下稱艾爾公司）應自民國93
      年7 月27日起至原告復職之日止，按月於每月8 日給付原
      告新台幣（下同）4 萬元。
    (二)被告丙○○應給付原告30萬元，及自93年7 月27日起至清
      償日止，按年息5%計算之利息。
    (三)訴訟費用由被告負擔。
二、陳述：
    (一)緣原告自91年11月1 日起任職於被告艾爾公司負責業務開
      發之工作，每月薪資4 萬元。93年7 月26日被告艾爾公司
      之負責人即被告丙○○邀集原告及其他股東員工開會討論
      公司業務問題，詎被告丙○○竟於會議中要求原告自動離
      職，遭原告拒絕而僵持，孰料被告丙○○兇性大發，大聲
      以三字經辱罵原告，並以雙拳毆打原告肩部及胸部，原告
      至今對被告丙○○之暴力行為仍感到害怕與恐懼。被告丙
      ○○於施暴後警告原告不得再來上班，翌日（27日）即將
      原告之勞工保險退出。
    (二)按被告艾爾公司之負責人丙○○以暴力手段將原告解雇，
      其解雇行為自不生效力，被告艾爾公司與原告間之僱傭契
      約仍應繼續存在，爰依僱傭關係，請求被告艾爾公司自93
      年7 月27日起至原告復職之日止，按月給付原告薪資4 萬
      元。
    (三)次按被告丙○○在全體員工面前，以三字經辱罵原告及毆
      打傷害原告，致令原告身心飽受摧殘，精神深受煎熬，是
      被告丙○○「傷害」原告身體及以「三字經」辱罵損害原
      告名譽之行為，已構成侵權行為，爰依民法第195 條第1
      項規定，請求被告丙○○給付慰撫金30萬元。
三、證據：提出勞工保險被保險人投保資料表（明細）、薪資轉
    帳資料、天晟醫院診斷證明書、桃園縣勞資和諧促進會處理
    勞資爭議協調會會議記錄、錄音譯本等為證。
乙、被告方面：
一、聲明：
    (一)原告之訴駁回。
    (二)訴訟費用由原告負擔。
二、陳述：
    (一)本件原告係於93年7 月26日自請離職，其主張與被告艾爾
      公司僱傭關係存在，並無理由。縱使原告非自請離職，原
      告於93年7 月26日誣指被告艾爾公司負責人即被告丙○○
      做假帳，亦屬重大侮辱雇主之行為，又原告自該日起無正
      當理由曠職迄今，被告艾爾公司合依勞動基準法第12條第
      1 項第2 款、第6 款終止與原告間之勞動契約，並退出原
      告勞工保險並無不合。又按薪資為原告在被告艾爾公司服
      勞務之對價，縱然原告所指其與被告艾爾公司間之僱傭關
      係存在，原告亦自93年7 月26日起未至被告艾爾公司處所
      上班提供勞務，其請求被告艾爾公司自93年7 月27日起，
      按月給付薪資4 萬元，並無理由。何況，被告在艾爾公司
      服務期間，每月之底薪僅為1 萬6,500 元。
    (二)原告於93年7 月26日誹謗侮辱被告丙○○稱：你做假帳，
      挑撥我與郭舒硯的關係…，及…不然你要怎樣，否則你打
      我啊！打我啊！…等語。被告丙○○因受原告之刺激及計
      誘下，才會反罵及推開原告以阻止原告繼續誹謗，是被告
      丙○○縱有侵權行為，其之動機亦實屬情有可原，加以原
      告所受之損害極其輕微，原告請求慰撫金30萬元亦屬過高
      。又一般人在遭受如原告之挑撥刺激下都可能如被告丙○
      ○之反應，原告預見如此，卻故意為之，其對損害之發生
      與有過失責任，倘若被告丙○○須負侵權行為之損害賠償
      責任，亦請依民法第217 條規定減免被告丙○○之賠償金
      額。何況，原告與被告丙○○於本院中壢簡易庭94年度壢
      簡字第205 號刑事案件94年3 月30日準備程序中，已就損
      害賠償達成10萬元和解，被告丙○○業已當庭給付原告10
      萬元，原告並撤回該刑事告訴，原告請求被告丙○○給付
      慰撫金30萬元，並無理由。
三、證據：
    (一)提出薪資一覽表、錄音譯文節本等為證。
    (二)聲請傳訊證人郭舒硯、甲○○、乙○○。
    (三)聲請調取本院94年度壢簡字第205 號刑事全卷（含台灣桃
      園地方法院檢察署檢察官93年度第14140 號偵查卷宗）。
    理    由
一、原告起訴主張：其受僱於被告艾爾公司從事業務開發工作，
    詎於93年7 月26日被告艾爾公司負責人即被告丙○○要求原
    告離職不成，竟以三字經辱罵原告，並以雙拳毆打原告肩部
    及胸部成傷，隨即警告原告不得再來上班，翌日（27日）即
    將原告之勞工保險退出。被告丙○○既係以暴力手段將原告
    解雇，其解雇行為自不生效力，被告艾爾公司與原告間之僱
    傭契約仍應繼續存在，爰依僱傭關係，請求被告艾爾公司自
    93年7 月27日起至原告復職之日止，按月給付原告4 萬元之
    薪資。又被告丙○○在全體員工面前，以三字經辱罵原告及
    毆打傷害原告，致令原告身心飽受摧殘，精神深受煎熬，爰
    依民法第195 條第1 項規定，請求被告丙○○給付30萬元之
    慰撫金等語。被告則以：原告係在93年7 月26日自請離職，
    其主張與被告艾爾公司僱傭關係存在，請求被告艾爾公司給
    付薪資，並無理由。又被告丙○○係在原告之刺激計誘下反
    罵及推開原告以阻止原告繼續誹謗之行為，被告丙○○縱構
    成侵權行為，其之動機亦實屬情有可原，加以原告所受之損
    害極其輕微，原告請求慰撫金30萬元亦屬過高，況原告與被
    告丙○○在本院中壢簡易庭94年度壢簡字第205 號刑事案件
    94年3 月30日準備程序中，已達成10萬元之和解賠償，原告
    自不得再為請求等語，資為抗辯。
二、兩造不爭執之事項：
    (一)原告於93年7 月26日前任職於被告艾爾公司負責業務開發
      之工作，每月薪資扣抵勞健保費用後實發39,560元乙節，
      有原告提出之勞工保險被保險人投保資料表（明細）、薪
      資轉帳資料可稽。
    (二)被告丙○○於93年7 月26日涉嫌以肢體拉扯推擠原告成傷
      ，及以「幹你娘」等粗鄙言語公然侮辱原告乙節，涉有傷
      害及公然侮辱罪嫌，經由原告訴請台灣桃園地方法院檢察
      署檢察官93年度第14140 號聲請簡易判決處刑在案。
    (三)被告丙○○於其被訴傷害及公然侮辱犯行之本院94年度壢
      簡字第205 號刑事案件所定94年3 月30日準備程序中，與
      原告達成和解，原告當庭受領被告交付之和解金10萬元，
      並撤回對被告丙○○之刑事告訴。
三、兩造之爭執與本院之判斷：
    本件原告主張其與被告艾爾公司間存在僱傭關係，請求被告
    艾爾公司應每月給付薪資4 萬元，及基於人格權受侵害為由
    ，請求被告丙○○賠償慰撫金30萬元等情，均為被告艾爾公
    司、丙○○所否認，並以前揭情詞置辯。是本件應審究者厥
    為：1.兩造間僱傭關係是否於93年7 月27日後繼續存在；2.
    本院刑事庭94年度壢簡字第205 號案件準備程序中，原告受
    領被告給付之和解金10萬元究為損害賠償金，亦或僅為撤回
    告訴之條件，玆論述如下：
    (一)原告與被告艾爾公司間之僱傭關係已經合意終止：
      查原告於93年7 月26日與被告丙○○因討論被告艾爾公司
      業務問題起爭執前，即口頭表示「不做了要辭職」之意，
      此據在場證人郭舒硯到庭證述：「原告來公司找被告詹先
      生說要談事情，後來原告說他不做了，請求詹先生把應該
      要給他的算清楚，後來原告重複指說詹先生作假帳，詹先
      生聽到他這樣說就很生氣，之後他們就有推擠、辱罵等動
      作，就是詹先生要推原告，當時我有阻止，但原告仍在一
      旁說你推啊，我雖有阻止，但詹先生還是有碰觸到原告…
      。」，及另名在場證人乙○○證述：「當天早上大約十點
      多，原告進到辦公室說他要找詹先生與郭舒硯談事情，後
      來吳先生說他要離職不做了，要詹先生把該是他的還給他
      ，又說詹先生作假帳，詹先生才要我拿公司存摺給吳先生
      看，但吳先生沒有看，後來他們三人就發生推擠在一起…
      。」「（事發之後原告有無回公司上班？）沒有。也沒有
      交辦什麼事或交接。」等語，足見原告在對被告艾爾公司
      法定代理人丙○○為終止僱傭契約之意思表示後，方與被
      告丙○○發生言語及肢體之衝突，且原告於翌日起即未再
      至艾爾公司上班，參以原告所提其於93年8 月26日聲請桃
      園縣勞資和諧促進會協調本件勞資爭議，要求被告艾爾公
      司給付資遣費、業務獎金及開立離職證明書等項之書面資
      料，其欲終止與被告艾爾公司間勞動契約之意思甚為明白
      ，而被告因原告於27日未到班，即為原告退出勞工保險，
      同意終止兩造間之勞動契約，亦有勞工保險被保險人投保
      資料表（明細）可稽，是兩造之勞動契約已經合意終止，
      原告主張被告艾爾公司違法終止勞動契約不生效力，並請
      求被告艾爾公司應給付自94年7 月27日起至復職之日止之
      薪資4 萬元，即屬無據。
    (二)原告於本院刑事庭94年度壢簡字第205 號案件準備程序中
      ，受領被告給付之和解金10萬元，應為損害賠償金：
      1.經查，原告主張其於93年7 月26日遭被告丙○○以「三
        字經」辱罵之事實，業經被告丙○○自認在卷，其另主
        張遭被告丙○○出拳毆打肩部及胸部成傷乙節，則為被
        告丙○○所否認，辯稱僅與原告發生拉扯推擠，原告應
        未受傷云云，然參諸原告與被告丙○○起爭執後至天晟
        醫院驗傷之結果，其左頸部確實呈有抓傷、皮膚發紅等
        狀，有天晟醫院94年3 月15日天晟法字第94031501號函
        附於本院94年度壢簡字第205 號簡易第一審卷內可稽。
        故本件縱未如原告所述遭被告丙○○以雙拳毆打肩部及
        胸部成傷，亦因被告丙○○之拉扯推擠，造成原告身體
        外觀可見之傷痕，是被告丙○○侮辱及傷害原告之侵權
        事實，均堪認定。從而，原告依民法第195 條第1 項前
        段「不法侵害他人之身體、健康、名譽、自由、信用、
        隱私、貞操，或不法侵害其他人格法益而情節重大者，
        被害人雖非財產上之損害，亦得請求賠償相當之金額。
        」之規定，請求被告給付賠償非財產之損失，尚屬有據
        。
      (二)惟按「稱和解者，謂當事人約定，互相讓步，以終止爭
        執或防止爭執發生之契約。」「和解有使當事人所拋棄
        之權利消滅及使當事人取得和解契約所訂明權利之效力
        。」民法第736 條、第737 條分別定明文。基此，和解
        契約若已合法成立，兩造當事人即均應受其拘束，任何
        一方所受之不利益，均屬其讓步之結果，不能據為撤銷
        之理由。經查，被告在其被訴傷害及公然侮辱犯行之本
        院94年度壢簡字第205 號刑事案件所定94年3 月30日準
        備程序中，業已當庭提出10萬元和解金交予原告，原告
        當庭受領並撤回該刑事告訴乙節，為兩造所不爭執，並
        經本院調取該刑事全卷查核屬實。原告雖主張其於該刑
        事案內所受領之10萬元是撤回刑事告訴之對價，非同意
        10萬元和解賠償，惟被告丙○○則辯以該10萬元為損害
        賠償金，兩造應俟本件民事判決最終結果，再互為找補
        ，而各執一詞。然查，被告丙○○之所以願於該刑事案
        件給付原告10萬元，乃為賠償原告因其傷害及公然侮辱
        犯行所受之損失。且揆諸本院刑事庭94年度壢簡字第20
        5 號案件94年3 月30日準備程序筆錄記載：「被告丙○
        ○答：我願意以10萬元與告訴人和解。」「（法官問：
        本院認為被告提出10萬元賠償，較告訴人提出之30萬元
        賠償為合理，有無意見？）檢察官答：檢方認為被告的
        10萬元賠償是合理的。」「告訴人答：我先保留這個意
        見」「法官諭知休庭等被告領取10萬元賠償告訴人。」
        「法官諭知（被告）將10萬元交付予告訴人點收無訛，
        並當庭向告訴人道歉。」「告訴人答：我願意撤回告訴
        。」等，該刑事案件受命法官亦係基於息訟止爭之目的
        ，勸諭當事人各為退讓，原告既接受被告丙○○10萬元
        賠償之請求，並受領給付，其之損害即屬受到填補，即
        無再就同一侵權事實請求被告丙○○給付超逾10萬元範
        圍外之慰撫金。原告主張所受領之10萬元純為撤回對被
        告丙○○刑事告訴之對價，於理不合，應無可採。
四、綜上所陳，原告已於93年7 月26日自請離職，復經被告艾爾
    公司同意，而於翌日退出原告之勞工保險，則原告與被告艾
    爾公司間之勞動契約已經終止，其請求被告艾爾公司給付薪
    資，於法即屬無據。又原告遭受被告丙○○侵權行為之損失
    ，既於本院刑事庭94年度壢簡字第205 號案內達成10萬元和
    解，原告自應受拘束，且已受領完畢，則原告本於同一法律
    關係請求被告丙○○應再給付30萬元及其法定利息，為無理
    由，應予駁回。
五、本件事證已臻明確，兩造其餘攻擊防禦方法及所提出之各項
    證據資料，經審酌後，與判決之基礎無涉，且不影響判決之
    最後結果，爰不予一一論述，附此敘明。
六、據上論結，本件原告之訴無理由，依民事訴訟法第78條，判
    決如主文。
中　　華　　民　　國　　94　　年　　5 　　月　　23　　日
                          民事第三庭  法      官  劉雪惠
以上正本係照原本作成
如對本判決上訴，須於判決送達後20日內向本院提出上訴狀
中　　華　　民　　國　　94　　年　　5 　　月　　23　　日
                                      法院書記官  曾建中
